臺灣板橋地方法院民事判決　　　　　　　95年度訴字第2211號
原　　　告　王子彩色製版企業有限公司
法定代理人　乙○○
訴訟代理人　甲○○
被　　　告　丙○○
上列當事人間請求損害賠償事件，經本院於民國96年3 月13日言
詞辯論終結，判決如下：
    主  文
被告應給付原告新台幣陸拾陸萬貳仟玖佰伍拾貳元，及自民國九
十五年五月二十日起至清償日止，按年息百分之五計算之利息。
訴訟費用由被告負擔。
    事實及理由
壹、程序部分：
一、按訴狀送達後，原告不得將原訴變更或追加他訴，但擴張或
    減縮應受判決事項之聲明者，不在此限，民事訴訟法第255
    條第1 項第3 款定有明文。本件原告原係聲請發支付命令，
    嗣經被告聲明異議，依法視為起訴，其於本院民國95年11月
    21 日 準備程序期日原聲明請求：被告應給付原告新台幣（
    下同）662,952 ，及自95年3 月1 日起至清償日止，按年息
    百分之5 計算之利息。嗣於本院96年3 月13日言詞辯論期日
    當庭將前揭聲明中遲延利息之起算日減縮為自支付命令送達
    翌日起算，核其性質，係減縮其應受判決事項之聲明，揆諸
    前揭法條規定，自應准許，先予敘明。
二、本件被告經合法通知，未於言詞辯論期日到場，核無民事訴
    訟法第386 條所列各款情形，爰依原告之聲請，由其一造辯
    論而為判決。
貳、實體部分：
一、原告起訴主張：
    (一)被告丙○○係設於臺北縣中和市○○街37號1 樓之「苙豐
      之彩藝印刷有限公司」（下稱苙豐之公司）之負責人，明
      知公司設立時公司應收之股款，股東應實際繳納，如未實
      際繳納，不得以申請文件表明收足，亦明知所欲籌設之苙
      豐之公司資本總額為500 萬元，然竟於93年6 月11日許，
      以「苙豐之彩藝印刷有限公司籌備處」名義，在遠東國際
      商業銀行台北民權分行，開立帳號為00000000000000號之
      活期存款帳戶，並存入500 萬元後，虛偽表明股款已收足
      ，復製作不實之股東繳納股款明細表及資產負債表，上載
      被告出資及繳納股款500 萬元，連同存摺影本，於同日委
      託不知情之會計師趙治民出具資本額查核報告書等資料，
      向經濟部中部辦公室申請設立登記，致使不知情之承辦公
      務員誤以為苙豐之公司之股東已依規定繳足股款，符合設
      立規定，而將該不實事項登載於職務上所掌之有限公司設
      立登記事項卡，並於同月16日核准設立登記發給公司執照
      。後被告以苙豐之公司名義與原告交易，致原告受有貨款
      債權662,952 元不獲清償之損害。
    (二)按公司應收之股款，股東並未實際繳納，而以申請文件表
      明收足，或股東雖已繳納而於登記後將股款發還股東，或
      任由股東收回者，公司負責人各處5 年以下有期徒刑、拘
      役或科或併科新臺幣50萬元以上250 萬元以下罰金；有前
      項情事時，公司負責人應與各該股東連帶賠償公司或第三
      人因此所受之損害，公司法第9 條第1 、2 項定有明文。
      本件被告違反公司法第9 條第1 項，業經鈞院以95年度簡
      字第5544號判處有期徒刑3 月，顯見被告已有故意以非法
      方式損害權利或利益之侵權行為。
    (三)被告於94年間設立苙豐之公司時，即於公司設立完畢後將
      500 萬元金額全數轉出，致令其與原告交易時，苙豐之公
      司已無可供清償貨款之資本，故被告未實際出資，僅以文
      件表明收足股款之行為，與原告貨款未能受償，當有相當
      因果關係。
    (四)爰依公司法第9 條第2 項之規定，聲明如主文第一項所示
      。
二、被告未到庭陳述意見，僅以書狀表示下列各語置辯：
    (一)被告固為苙豐之公司之負責人，但實際上該公司之設立登
      記乃訴外人丁鐵成自己去辦，真正經營人亦為丁鐵成，如
      有造成損害，亦應由丁鐵成負責。
    (二)原告起訴狀雖謂其損害與未收足資本有相當因果關係，但
      因該筆貨款乃丁鐵成所招攬之業務，如有損失，亦應由丁
      鐵成負責。
    (三)爰聲明請求駁回原告之訴。
三、原告主張被告為苙豐之公司之登記負責人，其因苙豐之公司
    設立時應收之股款並未實際繳納，僅以申請文件表明收足，
    而遭檢察官提起公訴，並經本院以95年度簡字第5544號判處
    徒刑。又苙豐之公司曾以如附表所示支票2 張支應貨款，惟
    屆期並未兌現，苙豐之公司迄今亦未支付該等貨款予原告等
    情，業據其提出如附表所示支票及退票理由單各2 張、本院
    95 年 度簡字第5544號刑事簡易判決書1 份為證，且為被告
    所不爭執，堪信真實。次按公司應收之股款，股東並未實際
    繳納，而以申請文件表明收足，或股東雖已繳納而於登記後
    將股款發還股東，或任由股東收回者，公司負責人各處五年
    以下有期徒刑、拘役或科或併科新臺幣50萬元以上250 萬元
    以下罰金；有前項情事時，公司負責人應與各該股東連帶賠
    償公司或第三人因此所受之損害，公司法第9 條第1 、2 項
    定有明文。上開公司法規定於72年修正之立法原意，旨在防
    止虛設公司及防範經濟犯罪之發生，以維護公司財務之健全
    ，並保護交易相對人。本件被告既同意出資500 萬元擔任苙
    豐之公司股東兼董事，衡情應知股東需出資繳足股款，且負
    責人應負擔股款確實收足之責任，其未繳足股款猶同意以不
    實之資本證明文件申請設立公司，復兼任公司負責人，致原
    告因誤認苙豐之公司有確實之資本而與之交易，則其未繳足
    股款猶同意以不實之資本證明文件申請設立公司之行為，與
    原告所受損害間，自有相當因果關係，自應對原告所主張之
    損害負賠償責任。至被告雖略辯稱：(一)苙豐之公司之實際負
    責人為丁鐵成，公司設立登記也是丁鐵成自己去辦，如有造
    成損害，亦應由丁鐵成負責；(二)原告受損之貨款乃丁鐵成所
    招攬之業務，如有損失，亦應由丁鐵成負責云云，然查被告
    乃苙豐之公司董事，有苙豐之公司之公司登記網路列印資料
    在卷可查，其依法既屬苙豐之公司之負責人，即應負擔公司
    法第9 條第1 項所定查核股款是否確實繳足之義務，及因股
    款未能確實繳足致他人受有損害之賠償責任，不因其僅為名
    義負責人而解除責任，且查如附表所示支票之發票人欄既有
    被告以苙豐之公司法定代理人之身分蓋印於上，可知該2 張
    支票乃以苙豐之公司名義所簽發，自不容被告徒以該筆業務
    乃丁鐵成所招攬，即託免責任，是被告前揭所辯，均無可採
    。
四、綜上所述，原告依公司法第9 條第2 項之規定，請求被告給
    付662,952 元，及自95年5 月20日（即支付命令送達日之翌
    日）起至清償日止，按年息百分之5 計算之利息，為有理由
    ，應予准許。
五、據上論結，本件原告之訴為有理由，依民事訴訟法第385 條
    第1 項前段、第78條，判決如主文。
中　　華　　民　　國　　96　　年　　3 　　月　　27　　日
                  民事第二庭  審判長法　官　梁宏哲
                                    法?官?程怡怡
                                    法?官?楊明佳
以上正本係照原本作成
如對本判決上訴，須於判決送達後20日內向本院提出上訴狀
中　　華　　民　　國　　96　　年　　3 　　月　　27　　日
                          ????  書記官　楊璧華
┌──┬─────┬────┬───────┬─────┐
│編號│支票號碼  │發票日  │金額（新台幣）│?發票人  │
├──┼─────┼────┼───────┼─────┤
│ 一 │AX0000000 │94.2.28 │251,427元     │苙豐之公司│
├──┼─────┼────┼───────┼─────┤
│ 二 │AX0000000 │94.1.31 │411,525元     │苙豐之公司│
└──┴─────┴────┴───────┴─────┘
